【裁判字號】    89,判,462
【裁判日期】    890224
【裁判案由】    綜合所得稅
【裁判全文】
行  政  法  院  判  決                            八十九年度判字第四六二號
    原      告  甲○○
    被      告  財政部臺北市國稅局
右當事人間因綜合所得稅事件，原告不服行政院中華民國八十七年十二月二日台八七
訴字第五八九三九號再訴願決定，提起行政訴訟。本院判決如左︰
    主  文
原告之訴駁回。
    事  實
緣原告八十四年度綜合所得稅結算申報，列報綜合所得總額新台幣（下同）三百四十
四萬七千二百二十一元。經被告機關財政部台北市國稅局查得案外人即債務人陳重光
、陳彥遠及陳映次於八十三年間提供渠等所有座落台北市○○區○○段三小段三一、
三三及五二地號等土地及其上建物台北市○○路三十二號二樓之七房屋為擔保，設定
最高限額七百二十萬元之抵押權予原告，存續期間自八十三年六月二十一日起至九十
二年六月二十日止，約定按各個債務契約所約定之利率計息，被告機關乃依查得資料
增列原告利息所得五十二萬二千元。原告不服，申經復查結果，除追減利息所得十六
萬二千元外，其餘未准變更。原告仍不服，提起訴願、再訴願，遞遭決定駁回，遂提
起行政訴訟。茲摘兩造訴辯意旨如次：
原告起訴意旨略謂︰陳重光等人雖為原告設定本金最高限額七百二十萬元之抵押權，
惟被告並未查明債務人波帝工業股份有限公司是否向原告借款及支付利息，即認原告
有利息所得，於法尚有未合，請求撤銷原處分及一再訴願決定等語。
被告答辯意旨略謂︰本件原告本期抵押利息之核定，乃因債務人陳重光、陳彥達及陳
映次於八十三年間提供其所有座落台北市○○區○○段三小段三一、三三、五二地號
土地及其上建物信義區○○路三十二號二樓之七房屋為擔保，設定最高限額七百二十
萬元之抵押權予原告，存續期間自八十三年六月二日至九十二年六月二十日止，約定
按各個債務契約所約定之利率計息，被告乃按中央銀行放款利率下限核定原告八十四
年度利息所得五十二萬二千元，歸課其當年度綜合所得稅。申經復查結果，以本件實
際債權為七百二十萬元，有債務人之說明書及原告之補充說明書等資料可稽，又原告
未提示借貸契約，乃依民法第二百零三條規定以百分之五法定週年利率計息，將利息
所得核減為三十六萬元（計算式7,200,000×5%=360,000 ）。徵諸首揭規定，並無不
合。至原告主張未收取利息云云，惟查擔保房屋於拍賣時，原告既未向執行法院聲報
債權利息，難謂無抵押利息之收取，所訴核不足採，請求判決駁回原告之訴等語。
    理  由
按凡公債、公司債、金融債券、各種短期票券、存款及其他貸出款項利息之所得，應
合併計入個人綜合所得總額，為行為時所得稅法第十四條第一項第四類所明定。又個
人綜合所得稅之課徵係以收付實現為原則，有利息約定之抵押借款業已登記於公文書
，稅捐稽徵機關對債權人即可作有按時收取利息之推定，苟債權人主張未收付實現有
利於已之事實者，應負舉證責任，本院著有七十年度判字第一一七號判例。本件原告
八十四年度綜合所得稅結算申報，經被告查得訴外人陳重光等人以上開不動產，設定
抵押權予原告，為波帝工業有限公司（下稱波帝公司）向原告借款之擔保，被告乃增
列原告利息所得三十六萬元。原告訴稱其並無利息所得云云。惟查債務人波帝公司積
欠訴外人成富興業股份有限公司貨款七百二十萬元，成富興業股份有限公司將該部分
債權連同抵押權，一併轉讓原告，有原告出具之補充說明書及波帝公司出具之說明書
附於被告機關可稽，足認原告確有七百二十萬元之債權存在。又依台灣台北地方法
院民事執行處拍賣上開抵押物之分配表所載，原告欄記載為「經通知未陳報」，原告
既未向執行法院陳報利息債權，自可推定其利息已獲清償，原告核定其利息所得，即
非無據。綜上所述，被告所為處分，並無違誤，一再訴願決定遞予維持，亦無不合。
原告起訴論旨，核無理由，應予駁回。
據上論結，本件原告之訴為無理由，爰依行政訴訟法第二十六條後段，判決如主文。
中    華    民    國     八十九      年      二      月     二十四      日
                    行 政 法 院 第 三 庭
                                審 判 長 評  事      曾  隆  興
                                         評  事      鄭  淑  貞
                                         評  事      林  家  惠
                                         評  事      徐  瑞  晃
                                         評  事      張  瓊  文
右  正  本  證  明  與  原  本  無  異
                                         法院書記官  路  南  玲
中    華    民    國     八十九      年      二      月     二十四      日


司法院資訊處製作；財團法人民間司法改革基金會備份。
